【裁判字號】    97,交聲,1435
【裁判日期】    980330
【裁判案由】    違反道路交通管理處罰條例聲明異議
【裁判全文】
臺灣士林地方法院交通事件裁定    97年度交聲字第1435號
    異  議  人
    即受處分人  甲○○
上列受處分人因違反道路交通管理處罰條例案件，對於臺北市交
通事件裁決所中華民國97年8 月29日所為之處分（原處分案號：
北市裁申字第裁22-ZIB105238號）聲明異議，本院裁定如下：
    主    文
異議駁回。
    理    由
一、按汽車行駛於高速公路，不遵使用限制、禁止、行車管制及
    管理事項之管制規則，而有行車速度超過規定之最高速限行
    為，處汽車駕駛人新臺幣（下同）3 千元以上6 千元以下罰
    鍰，道路交通管理處罰條例第33條第1 項第1 款定有明文。
    次按違反道路交通管理處罰條例第33條第1 項第1 款規定，
    超過最高速限未滿20公里，期限內繳納罰鍰或到案聽候裁決
    者，處3 千元罰鍰，亦為違反道路交通管理事件統一裁罰基
    準及處理細則第2 條第2 項之裁罰基準表所明定。再按汽車
    駕駛人之行為有經以科學儀器取得證據資料證明其行為違規
    情形，當場不能製單舉發者，得逕行舉發；第1 項逕行舉發
    ，應記明車輛牌照號碼、車型等可資辨明之資料，以汽車所
    有人為被通知人製單舉發，道路交通管理處罰條例第7 條之
    2 第1 項第7 款、第4 項亦有明文。
二、本件異議人即受處分人甲○○所有之車號7C－4077號自用一
    般小客車，於民國97年3 月28日9 時46分在國道3 號南下25
    公里處，經內政部警政署國道公路警察局第九警察隊木柵分
    隊員警以雷射測速儀器拍得之採證相片認有超速違規，而逕
    行舉發「限速90公里，經雷射測定行速為106 公里，超速16
    公里」，受處分人於應到案日期前提出申訴，經原處分機關
    臺北市交通事件裁決所審查結果，仍認有前開違規行為，而
    依道路交通管理處罰條例第33條第1 項第1 款規定，裁處受
    處分人罰鍰3 千元等情，有內政部警政署國道公路警察局舉
    發違反道路交通管理事件通知單（公警局交字第ZIB105238
    號）、臺北市交通事件裁決所違反道路交通管理事件裁決書
    （北市裁申字第裁22-ZIB105238號）可稽。
三、受處分人異議意旨略以：依據採證相片顯示，有3 輛車以極
    小間距同時出現於同一畫面，該單一相片是否具有足夠證據
    力，又舉發違規事件，理應出示連續相片以利認定，本件未
    有連續相片顯示違規事實，此舉發程序是否違誤，再就採證
    相片而言，當時隨後及內側車道之車輛是否亦超速，尤其緊
    跟在後方之休旅車，極可能為本事件之真正目標，同一相片
    究有幾輛車被舉發違規，不應輕率採用獨一無二極具爭議之
    相片指證違規；依法政府要求民眾處理有關交通事件之期限
    為20天以內，對公務機關辦理案件當亦有時限之規定，本件
    公務機關處理時間甚長，且任意以伊暫交罰鍰即認調查已告
    結案，是否為特例或另有隱情？爰對原處分不服，聲明異議
    云云。
四、經查：
(一)、受處分人所有之上開車輛，於前揭時地，因行車速度達106
    公里，超過規定之最高時速90公里，超速16公里（未滿20公
    里），經雷射測速儀器測速拍照採證，舉發機關內政部警政
    署國道公路警察局員警依據採證相片逕行舉發之事實，有卷
    附彩色採證相片1 紙可稽，事證明確；
(二)、受處分人雖質疑：採證相片內有3 臺汽車，且無連續相片，
    如何確認是伊車違規；公務機關處理本件時間甚長，且任意
    認調查已告結案，是否另有隱情云云。惟查：１、本件採證
    相片係以雷射測速儀器測速拍照，該儀器於97年3 月28日採
    證時仍在檢定有效期限內等情，有卷附雷射測速儀檢定合格
    證書1 紙附卷可稽；而雷射測速儀器之工作原理，乃利用雷
    射光筆直、不易發散之低發射性，當按下測速鈕後，雷射測
    速儀器將連續發射出獨立的光波脈衝，且幾乎在零時差（1/
    3 秒）裡獲得並計算出速度與距離，在目標鎖定範圍，因雷
    射的光暈擴散非常小－射程300 公尺時，光暈只有直徑90公
    分，因此雷射測速儀器能準確地鎖定任何車輛，在多車道公
    路上兩車以上併行時，由於雷射波發射錐角度只有不到10分
    之1 度，所以可以明確認定受測目標據以告發，雷射狹窄光
    束使得兩車被同時偵測到的機會等於零等情，亦有內政部警
    政署國道公路警察局第九警察隊公警九交字第0970906708號
    函檢附之國立交通大學運輸工程管理學系所著雷射測速儀器
    性能資料在卷可按，查本件採證相片雖非為連續相片，且在
    受處分人所有之7C－4077號自用小客車後方另有2 臺車輛，
    然雷射測速儀器描準目標之十字絲標示係在7C－4077號車，
    亦即雷射測速儀器鎖定之目標為上開車輛，則依前述雷射測
    速儀器之性能說明，足認超速車輛即係上開車輛無疑，並無
    與其他車輛誤認混淆之可能；２、又受處分人質疑公務機關
    處理時間過長、任意認調查已告結案等節，均屬公務機關有
    無行政怠慢之問題，與本件裁決處分之適法性無涉，不影響
    受處分人應為其所有之上開車輛負超速違規責任之認定。３
    、綜上，受處分人所辯，均無足採。
五、依上所述，受處分人所有之7C－4077號自用小客車確有行駛
    於高速公路，不遵使用限制、禁止、行車管制及管理事項之
    管制規則，而有行車速度超過規定最高速限（未滿20公里）
    之行為，本件舉發機關依法舉發、原處分機關依道路交通管
    理處罰條例第33 條 第1 項第1 款規定裁處受處分人罰鍰3
    千元，均屬於法有據。受處分人之聲明異議，為無理由，應
    予駁回。
六、據上論斷，依道路交通案件處理辦法第19條，裁定如主文。
中    華    民    國    98    年    3    月     30    日
                  交通法庭  法  官  孫  曉  青
以上正本證明與原本無異。
如不服本裁定應於裁定送達後5 日內向本院提出抗告狀。
                            書記官  李  佳  穎
中    華    民    國    98    年    3    月     30    日


司法院資訊處製作；財團法人民間司法改革基金會備份。
